【裁判字號】    90,簡上,104
【裁判日期】    900829
【裁判案由】    給付管理費
【裁判全文】
臺灣板橋地方法院民事判決  九十年度簡上字一○四號
    上  訴  人  甲○○
    訴訟代理人  辛○○
    上  訴  人  庚○○
    訴訟代理人  己○○
    上  訴  人  乙○○
    訴訟代理人  戊○○
    上  訴  人  丙○○
    法定代理人  丁○○
右當事人間請求給付管理費事件，上訴人對於中華民國八十九年九月十八日本院板橋
簡易庭八十九年度板簡字第一五八五號第一審判決提起上訴，本院判決如左：
    主      文
上訴駁回。
第二審訴訟費用由上訴人負擔。
    事      實
甲、上訴人方面：
一、聲明：(一)原判決廢棄。(二)駁回被上訴人在第一審之訴及假執行之聲請。(三)如受不
    利判決，上訴人願供擔保免為假執行。
二、陳述：除與原判決記載相同者，茲引用之外，補稱：
  （一）上訴人呂昱臻（即呂月珍）、庚○○、乙○○（即李寧蘭）部分：(一)根據八
        十六年十二月二十五日會議記錄公告，調降管理費案由每坪五十元降為四十
        元，管委會無理由要其繳五十元。(二)上訴人從未拒絕繳管理費，是管委會有
        意刁難，上訴人曾至警衛室繳納遭拒，造成每一期都逾期，都要以五十元計
        算。(三)八十八年開住戶大會時，鄰長曾提出管理費問題要討論，但為陳金台
        等人拒絕，公告亦非大會所制定，公告自然無具效力。(四)繳費採取一次繳納
        二個月，又不能一個月繳交一次，試問有一次領兩個月薪水的嗎？(四)管委會
        委員及其他住戶都可超過日子繳納四十元，為何刁難上訴人一定要繳五十元
        ，有違公平原則。(四)社區因為地主戶數多，佔了八十幾戶，一直都擔任社區
        委員，地主為了自己的利益，才調降管理費。(五)確實有住戶過期繳納還以四
        十元計算，後來才公告十五日內。(六)地主有違建，管委會都不處理。
  （二）上訴人丙○○部分：(一)大樓管理費係民法上普通債權，非物權，應依民事訴
        訟法第四○五條第三項準用第一條第一項規定，由臺灣臺北地方法院管轄，
        鈞院八十九年一月十一日曾有裁定（八十八年度板小調字第一二六○號）。
        (二)管理費之多寡應對常住戶與空戶有所區別，常住戶與空戶分擔相同費用顯
        極不合理。
三、證據：除援用第一審所提證據外，補提區分所有權人大會記錄、土城郵局第八六
    四號存證信函、土城郵局第七一號存證信函、公告、收據、民事裁定等影本為證
    ，並聲請訊問證人阮建中、蔡斌夫、張麗雲、陳文隆。
乙、被上訴人方面：
一、聲明：請求駁回上訴。
二、陳述：除與原判決記載相同者，茲引用之外，補稱：並非拒收上訴人繳納管理費
    ，而是要求繳清以前積欠的管理費，才能享受優待，收費條約也是住戶大會訂定
    的。會議記錄都有公告在電梯裡面，住戶出入都可以看到。
三、證據：除援用第一審所提證據外，補提大樓住戶公約、會議記錄等影本為證據。
    理      由
一、程序方面：按因關於財產管理有所請求而涉訟者，得由管理地之法院管轄，又同
    一訴訟，數法院有管轄權者，原告得任向其中一法院起訴。民事訴訟法第十四條
    、第二十二條分別定有明文。本件上訴人丙○○抗辯稱其住所地在台北市○○路
    ○段一七四巷十弄五號，屬於臺灣臺北地方法院管轄，因請求將本件移轉管轄，
    然本件係因坐落於台北縣土城市○○街之建物管理而涉訟，屬於本院管轄區域，
    本院有管轄權，原告自得選擇向本院起訴，上訴人丙○○此部分之抗辯並無可採
    ，其聲明請求將本件訴訟移送臺灣臺北地方法院亦無可准許，該部分應先予駁回
    。
二、本件被上訴人起訴主張上訴人等均係位於臺北縣土城市○○街十八巷之三星抱喜
    公寓大廈社區之住戶，被上訴人為該大廈登記在案之管理委員會，依公寓大廈管
    理條例第二十二條之規定，住戶及區分所有權人有繳交公共基金（管理費）之義
    務，詎上訴人等人均積欠被上訴人之管理費，自八十五年起，直至被上訴人請求
    之日止，上訴人等分別積欠管理費未繳付，迭催不理之事實，業據其提出與所述
    相符之催告函十份、規約、未繳管理費名單、公寓大廈管理組織報備證明及區分
    所有權人大會記錄各一份等影本為證據；而上訴人則以被上訴人無理由要其繳五
    十元，且為被上訴人有意刁難，上訴人並未拒繳管理費等語資為抗辯。
三、本件被上訴人原告主張上訴人等均為三星抱喜公寓大廈之社區之住戶，而被上訴
    人為住戶組成之管理委員會，而上訴人等四人並未按時繳付管理費等事實，為上
    訴人所不爭執，自堪信被上訴人此部分之主張為真實；惟上訴人等抗辯調降管理
    費並未經住戶大會通過，乃管理委員會自行通過，且為佔住戶約半數之地主戶為
    自己之利益而調降者等語，然關於公寓大廈社區管理費之費率訂定，依據公寓大
    廈管理條例之規定，應由區分所有權人會議或住戶規約規定，而區分所有權人會
    議乃由該公寓大廈之區分所有權人組成，應以區分所有權人所有之比例決議，而
    非以人數決議，故而占有較多戶數之人即應享有較多之表決權，並無法令規定限
    制其表決權之行使，故而即使在上訴人所居住之公寓大廈中，由原地主所擁有之
    戶數較多，並不因而影響其表決權之行使，自然不因而影響住戶大會即區分所有
    權人會議之決議效力，則關於管理費費率之訂定，自應依照區分所有權人會議決
    議向各住戶收取之，上訴人等抗辯規定不合理，並非可採，而上訴人丙○○抗辯
    其所有之房屋乃空戶，應與常住戶收費不同，此亦為應由區分所有權人會議決議
    之事項，依照各公寓大廈社區情形不同而有不同訂定，法令上並無規定二者應有
    不同收費標準，自不得援引其他公寓大廈有差別收費標準作為其主張本件社區管
    理費應減費收取之依據，上訴人丙○○此部分之抗辯亦非可採；再者，上訴人等
    又抗辯尚有其他住戶在繳費期限過後，仍以每坪四十元費率繳交管理費，伊等卻
    遭拒收等一節，然住戶繳交社區管理費乃個別之義務，與其他住戶有無繳交管理
    費並無同時履行之情形存在，如其他住戶有欠繳、短繳管理費之情事，自應由社
    區管理委員會即被上訴人向之追繳，其他住戶並不能以其他住戶欠繳、短繳作為
    自己拒絕繳交管理費之依據，至於由住戶組成之管理委員會如有怠於向欠繳管理
    費之住戶追繳管理費之情事，自應由其他住戶敦促管理委員會執行其職務，故而
    不論上訴人等所言其他住戶有無欠繳、短繳之情事，上訴人等仍不能免除其按照
    規約繳交管理費之義務，其此部分之抗辯仍屬無可採取；另關於上訴人等抗辯其
    前往警衛室繳交管理費遭拒，無法依照每坪四十元計算等節，被上訴人則稱因為
    上訴人等並未將以前積欠的管理費一併繳清，故應以每坪五十元計算管理費等語
    ，經查，債務人無為一部清償之權利，為民法第三百十八條第一項前段所明定，
    被上訴人自得主張上訴人應一次將欠繳之管理費繳清，且如債務人提出之給付不
    依債務本旨提出，亦不生提出之效力，上訴人未將積欠之管理費繳清之前，被上
    訴人拒絕其按照每坪四十元計算管理費，而依照原有費率每坪五十元計算管理費
    ，亦應認為正當，上訴人等此部分抗辯仍屬無理由；從而，被上訴人請求上訴人
    等應給付積欠之管理費及自起訴狀繕本送達翌日起至清償日止按法定利率計算之
    遲延利息，為有理由，應予准許。
四、綜上所述，本件被上訴人主張上訴人等應依照住戶規約按時繳交管理費，應屬可
    採，上訴人所辯則均無可取，被上訴人請求上訴人等給付積欠之管理費及自起訴
    狀繕本送達翌日起算按法定利率計算之遲延利息，為有理由，應予准許。是則原
    審判命上訴人如數給付，並依被上訴人之聲請宣告假執行，於法並無違誤，上訴
    意旨指摘原判決不當，求予廢棄改判，為無理由，其上訴應予駁回。
五、又本件判決後即已確定，上訴人甲○○、庚○○、乙○○等聲明願供擔保免為假
    執行，已無必要，併予敘明。
六、本件事證已臻明確，兩造其餘主張及攻擊防禦方法與證據，經本院斟酌後，與本
    件判決結果已不生影響，故不一一論列，附此敘明。
七、據上論結，本件上訴為無理由，依民事訴訟法第四百三十六條之一第三項、第四
    百四十九條第一項、第七十八條、第八十五條第一項前段，判決如主文。
中      華      民      國     九十     年      八      月    二十九    日
                                 臺灣板橋地方法院民事第一庭
~B審判長法  官  許  瑞  助
~B      法  官  劉  元  斐
~B      法  官  許  瑞  東
右正本證明與原本無異
本判決不得上訴
中      華      民      國     九十     年      八      月    二十九    日
~B      法院書記官  許慧禎


司法院資訊處製作；財團法人民間司法改革基金會備份。
